臺灣臺南地方法院交通事件裁定　　　　　　　　　　九十三年度交聲字第五五六號
　　移送機關　交通部公路總局嘉義區監理所麻豆監理站
　　受處分人
　　即異議人　三達交通企業有限公司
　　代 表 人　翁綢絨
右列受處分人因違反道路交通管理處罰條例案件，對於交通部公路總局嘉義區監理所
麻豆監理站九十三年十月二十五日所為之裁決處分（處分案號：麻監裁罰字第裁七五
—Ｚ00000000號）聲明異議，本院裁定如左：
    主  文
異議駁回。
    理  由
一、聲明異議意旨略以：受處分人即異議人三達交通企業有限公司（下稱三達公司）
    所有之車牌號碼六四五—ＧＵ號營業貨運曳引車，於民國九十三年十月十日上午
    七點十三分左右，由該公司司機謝發春駕駛，並拖掛車牌號碼ＰＷ—三三號營業
    半拖車（砂石專用車）成半聯結車載運砂石，沿國道三號高速公路南下行駛，而
    於途經該高速公路古坑地磅站時，經該站之地磅秤重結果，顯示上開車輛有超載
    六．八公噸之情事，致遭內政部警政署國道公路警察局第八警察隊警員當場開單
    舉發。然而，上開半拖車車身之長、寬、高，皆符合法定標準，所裝載之貨物亦
    無超高或超寬之情形，前述國道公路警察局第八警察隊警員竟仍貿然開單舉發，
    實非適當，故異議人不服原裁處，乃提起本件異議。
二、按汽車裝載貨物超過核定之總重量、總聯結重量者，處汽車所有人罰鍰，並記汽
    車違規紀錄一次，其應歸責於汽車駕駛人時，除依第三項處汽車駕駛人罰鍰及依
    第六十三條第一項第二款記點外，汽車所有人仍應記該汽車違規紀錄一次；有前
    二項規定之情形者，應責令改正或當場禁止通行，並處新臺幣一萬元罰鍰，超載
    十公噸以下者，以總超載部分，每一公噸加罰新臺幣一千元；超載逾十公噸至二
    十公噸以下者，以總超載部分，每一公噸加罰新臺幣二千元；超載逾二十公噸至
    三十公噸以下者，以總超載部分，每一公噸加罰新臺幣三千元；超載逾三十公噸
    者，以總超載部分，每一公噸加罰新臺幣五千元。未滿一公噸以一公噸計算，道
    路交通管理處罰條例第二十九條之二第一項及第三項分別定有明文。
三、經查：
    （一）本件受處分人即異議人三達公司所有之車牌號碼六四五—ＧＵ號營業貨運
          曳引車，於九十三年十月十日上午七點十三分左右，由異議人公司之司機
          謝發春駕駛，並拖掛ＰＷ—三三號營業半拖車（砂石專用車）成半聯結車
          載運砂石，沿國道三號高速公路南下行駛，而於行經該高速公路二六三公
          里處時，因該車有明顯超載之情形，為執勤內政部警政署國道公路警察局
          第八警察隊警員發現並予以攔檢，又駕駛人謝發春因當場無法出示貨單及
          磅單，乃由該執勤警員會同司機謝春發，一同前往南下二七三‧六公里處
          之古坑地磅站秤重過磅，過磅結果總重為四十一‧八公噸，超過該車三十
          五公噸之核載重量共六‧八公噸（逾總重二十九‧四％）等情，除有內政
          部警政署國道公路警察局公警局交字第Ｚ00000000號舉發違反道
          路交通管理事件通知單一紙附卷可參外，並有內政部警政署國道公路警察
          局第八警察隊九十三年十一月十五日公警八交字第０九三０００八八六二
          號函及所附之九十三年十月十日上午七點十三分之古坑地磅站南下車道超
          載車輛個別資料表一份附卷可資佐證。
    （二）其次，本件舉發警員秤重時所使用之地磅，係英展牌電子式地秤，器號為
          Ｆ00000000號，器具全量／秤量為八十公噸，最小分度為二十公
          斤，檢定合格單號碼為第ＥＦ0000000Ａ號，並經我國經濟部標準
          檢驗局於九十三年七月二十九日檢定在法定公差內，有效期限至九十四年
          七月三十一日止等情，則有前述內政部警政署國道公路警察局第八警察隊
          九十三年十一月十五日公警八交字第０九三０００八八六二號函附之經濟
          部標準檢驗局度量衡器檢定合格證書影本一紙存卷足憑，顯見本件舉發警
          員所使用之電子式地秤之正確性及準確度，應甚值得信賴，而無秤重錯誤
          之可能。此外，受處分人即異議人三達公司所有之前述營業貨運曳引車所
          拖掛之車牌號碼ＰＷ—三三號營業半拖車（砂石專用車），所核定之總重
          量為三十五公噸，亦有交通部公路總局嘉義區監理所雲林監理站九十三年
          十一月二十三日嘉監雲字第０九三００一四六八二號函所附之拖車車籍查
          詢列印表一紙在卷可佐，故異議人所有之上開車輛，於右述時、地，經司
          機謝發春駕駛並在行經國道三號高速公路古坑地磅站附近時，其載重總重
          量達四十一．八公噸，而有超載六‧八公噸之違規事實，應可認定。
    （三）另查，本件交通違規案件中之上開營業半拖車使用限制為「砂石專用車」
          ，依照交通部九十一年五月二十八日交路字第０九一０００五一九八號函
          說明一、第（一）項：「登檢合格之砂石標示車及原砂石標示車以登檢轉
          換為砂石專用車者：於九十三年五月三十一日前以核定之容積裝載及取締
          ，自九十三年六月一日起均應依行車執照核定之重量裝載及取締。」之規
          定，按上揭所示該車輛為「砂石專用車」，自九十三年六月一日起其裝載
          規定，應依行車執照核定之重量裝載等情，則有交通部公路總局嘉義區監
          理所雲林監理站九十三年十一月二十三日嘉監雲字第０九三００一四六八
          二號函及所附之交通部九十一年五月二十八日交路字第０九一０００五一
          九八號函附卷足憑。又本件違規事實發生日期，係九十三年十月十日，而
          本件違規車輛既專屬「砂石專用車」，則其超載之判斷標準即應適用交通
          部前述「於九十三年六月一日起，改採行車執照核定之重量裝載及取締」
          之相關規定，而與九十三年五月三十一日以前，可採容積裝載及取締等規
          定不同。因此，本件受處分人即異議人三達公司所辯：該公司所有上開車
          輛之半拖車車身之長、寬、高均符合法定標準，裝載物品亦無超高或超寬
          等情縱然屬實，則經核亦與上述函釋所採行之裝載及取締標準業已不同，
          故異議人尚難執此而欲免除其前開超載之違規責任。
四、綜上所述，受處分人即異議人三達公司所有之上開營業貨運曳引車，於前述時、
    地，經司機謝發春駕駛並拖掛營業半拖車行駛於高速公路，而有裝載貨物超過核
    定總重量共六‧八公噸之違規事實既可認定，則原處分機關即交通部公路總局嘉
    義區監理所麻豆監理站，據此並引用上開道路交通管理處罰條例第二十九條之二
    第一項及第三項等規定，裁處異議人罰鍰新臺幣一萬七千元，並記汽車違規紀錄
    一次，於法即無不當。至本件異議內容，經核並無理由，故應予以駁回。
五、據上論斷，應依道路交通案件處理辦法第十九條，裁定如主文。
中      華      民      國      九十四      年      三      月    一    日
                              臺灣臺南地方法院交通法庭
                                  法  官    陳  志  成
右正本證明與原本無異。
如不服本裁定應於送達後五日內向本院提出抗告狀。
                                  書記官    黃  瓊  蘭
中      華      民      國      九十四      年      三      月    三    日
